臺灣高等法院臺中分院刑事裁定　　　　　　　　九十三年度抗字第六六九號
　　抗　告　人
　　即 自訴 人　庚○○
　　被　　　告　丁○○○股份有限公司　設臺北市○○○路二０一之一七號三樓
　　兼右代表人　甲○○
　　被　　　告　辛○○
　　　　　　　　丙○○○股份有限公司
　　兼右代表人　甲○○
　　被　　　告　創盟科技股份有限公司
　　兼右代表人　乙○○
　　被　　　告　戊○○○有限公司
　　右 代 表人　趙陳彩含
　　被　　　告　己○○
右列抗告人因著作權法案件，不服臺灣臺中地方法院中華民國九十三年九月一日第一
審裁定（九十三年度自字第七七號）提起抗告，本院裁定如左：
    主      文
抗告駁回。
      理  由
一、本件抗告意旨如附件一。
二、本案經本院審理結果，認第一審裁定並無不當，應予維持，並引用第一審裁定書
    記載之理由（如附件二）。
三、抗告人以其研發「多項引擎保護器裝置追加１」裝置，以「電瓶電解液不足」、
    「水箱水量不足」、「水箱溫度過高」、「引擎機油不足」、「煞車油不足」、
    「引擎溫度過高」．．等多種不同語音，並使用不斷重覆語音以警示駕駛人，認
    上該裝置享有著作權，而被告等生產之汽車有相同語音功能，是認被告侵害其著
    作權云云，然查上該「電瓶電解液不足」、「水箱水量不足」、「水箱溫度過高
    」、「引擎機油不足」、「煞車油不足」、「引擎溫度過高」等均僅屬極普遍之
    車輛狀況描述，為車輛保養人員及車主間習用之語言文字，早於上該「多項引擎
    保護器裝置追加１」發明前即已存在多時（依原審卷附專利證書記載自訴人前揭
    裝置係於八十九年間始取得中華民國專利），實不能謂此屬自訴人之著作，自訴
    人固稱被告生產汽車之語音與自訴人裝置之語音語句、音調、音質相同，只有小
    部分差異云云，然自訴人並未能舉證證明被告生產車輛之車況告知語音係直接翻
    拷自自訴人之「多項引擎保護器裝置追加１」裝置，而創盟公司設備所使用之語
    音係自行委外錄製，已有統一發票影本附原審卷可按，上該語音又僅係簡單之車
    況描述，音質、音調本不可能有大差異，不能以自訴人主觀上認音質有雷同處即
    謂被告侵害其語音著作權；自訴人又稱其就上開「多項引擎保護器裝置追加１」
    微電腦車況語音警示裝置之執行系統方塊圖及系統方塊圖（即原審卷一第十五、
    十六頁）享有著作權，被告等亦侵害其此部分著作權云云，然查自訴人並未能舉
    證證明被告亦有使用相同圖型，於原審僅能稱「我們認為被告他們也是會有一個
    圖型」，並自承無法證明被告曾散佈改造後圖型（原審卷二第三十頁），是就此
    部分亦顯屬罪證不足，至關於自訴人所述被告侵害其設備之電腦程式著作權部分
    ，自訴人亦未能提出事證證明其「多項引擎保護器裝置追加１」電腦程式與被告
    車輛上裝置之電腦程式有何雷同或相似之處，況行為非出於故意或過失者，不罰
    。過失行為之處罰，以有特別規定者，為限。刑法總則於其他法令有刑罰之規定
    者，亦適用之，中華民國刑法第十一條、十二條定有明文，又著作係指屬於文學
    、科學、藝術或其他學術範圍之創作，凡本於自己獨立之思維、智巧、技匠而具
    有原創性之創作，即享有著作權，惟原創性並非專利法所要求之新穎性，因之苟
    非抄襲或剽竊他人之著作，縱兩者各自完成之著作雷同或極為相似，因二者均屬
    自己獨立之創作，同受著作權法之保障，故認定有無抄襲之標準，除須有實質之
    相似外，尚須有接觸被抄襲之著作，而故意侵害為必要（參考最高法院八十三年
    度台上字第二五０一號判決意旨），自訴人提出之專利證書、工業採購電話簿、
    貿易雜誌等關於其「多項引擎保護器裝置追加１」公諸於世之資料，均未載及該
    「多項引擎保護器裝置追加１」之電腦程式，自訴代理人於原審強調其提出之文
    件有商業機密問題，要求其著作權原件應予保密（原審卷二第三十一頁），是可
    見自訴人就有關其「多項引擎保護器裝置追加１」裝置之資料應係極力保護避免
    外洩，則被告等又如何能接觸該「多項引擎保護器裝置追加１」之電腦程式而予
    抄襲，車輛之水箱溫度、引擎溫度高低、引擎機油多寡、煞車油多寡等各項車況
    原即設有各項感知偵測裝置，並非始於自訴人上該裝置，自訴人裝置之原理無非
    將車上原有各項車況感知器偵知之車輛狀況轉換為語音告知車主，為達相同目的
    ，各自設計程式，縱自訴人與被告裝置之電腦程式或可能有相似之處，亦屬各別
    獨立之創作，並無著作權法第九十二條第一項及同法第九十一條之一第一項之侵
    害著作權情事。
四、綜上，原審法院以被告犯罪嫌疑不足，依據刑事訴訟法第三百二十六條第三項、
    第二百五十二條第十款裁定駁回自訴，核無違誤，本件抗告並無理由，應予駁回
    。
據上論結，應依刑事訴訟法第四百十二條，裁定如主文。
中      華      民      國      九十三  年      十一    月      二      日
                                臺灣高等法院臺中分院刑事第五庭
                                      審判長法  官　袁　從　楨
                                            法　官　郭　同　奇
                                            法　官　姚　勳　昌
右正本證明與原本無異。
不得再抗告。
                                            書記官  洪  麗  華
中      華      民      國      九十三  年      十一    月      三      日
                                                                        Ａ
